臺灣板橋地方法院刑事判決　　　　　　　　　　　　　九十一年度訴字第九一二號
　　公　訴　人　臺灣板橋地方法院檢察署檢察官
　　被　　　告　丁○○
右列被告因違反公司法案件，經檢察官提起公訴（九十年度偵字第四二一三號），本
院判決如左：
    主  文
丁○○無罪。
    理  由
一、公訴意旨略以：被告丁○○係設於臺北縣中和市○○街四一０巷十八弄六號「茂
    勁精密科技有限公司」（以下簡稱茂勁公司）負責人，該公司應收之股款新台幣
    （下同）一百萬元，而以申請文件表明收足，該公司設立時之活期帳戶有鉅額資
    金循環提供該公司籌備時作為頭寸以充驗資之用，乃經前臺灣省建設廳於八十八
    年六月十七日八八建三字第一八八七八八號函核准設立登記，因認被告丁○○涉
    犯公司法第九條第三項之公司應收之股款，股東並未實際繳納，而以申請文件表
    明收足之罪嫌等語。
二、按犯罪事實應依證據認定之，無證據不得推定其犯罪事實；又不能證明被告犯罪
    者，應諭知被告無罪之判決，刑事訴訟法第一百五十四條、第三百零一條第一項
    前段分別定有明文；又認定不利於被告之事實，須依積極證據，苟積極證據不足
    為不利於被告事實之認定時，即應為有利於被告之認定，更不必有何有利之證據
    。而此所謂之證據，須確能為被告有罪之證明，而無瑕疵可指者，始足當之；其
    為訴訟上之證明，則須至任何之一般人均認其為真正，而無所懷疑之程度，此最
    高法院三十年上字第八一六號、六十九年度台上字第四九一三號、七十六年度台
    上字第四九八六號著有判例。本件訊之被告丁○○就茂勁公司辦理設立登記時，
    係由其登記為該公司負責人乙節固直承不諱，惟堅詞否認有何違反公司法第九條
    第三項之犯行，並以：伊僅為掛名，所有有關公司之籌備、股本等問題，均係丙○○負責處理者等語置辯。茲公訴人認被告涉有前揭犯行，無非係以茂勁公司登
    記上之股東陳秋芬、吳肇惠於偵查中之證詞及茂勁公司登記事項卡、負責人身分
    證、查核報告書（均為影本）等資為論據。
三、經查：
（一）茂勁公司於八十八年六月十七日申請設立登記時，其登記上之董事為被告丁○○，其餘股東則為：陳秋芬、胡安俊、許平田及吳肇惠等人，其等登記上之出
      資額均係二十萬元等情，有該公司登記事項卡影本附卷可按（附於偵查卷第六
      頁）；又吳肇惠雖於茂勁公司甫成立時，加入該公司為股東，但其出資額未超
      過十萬元，其出資款係交付予乙○○、丙○○；另陳秋芬並不知其係茂勁公司
      之股東，亦未出資等情，已據證人吳肇惠及陳秋芬於分別檢察官偵查中證述在
      卷（詳偵查卷第三十四頁反頁、第三十五頁反頁）；復者證人丙○○於本院調
      查中亦結證稱：茂勁公司實際上係乙○○與其所合開，公司設立登記係委託股
      東之一之胡安俊處理，辦理設立登記所需之公司資本額係胡安俊自行籌集，而
      非向股東收取，因當時公司尚未辦理設立登記前已有客戶在洽談買賣事宜，所
      以於股款未收足前，急於先行辦理設立登記等語綦詳，且證人甲○○亦證述：
      於八十八年六月九日有提供一百萬元資金予茂勁公司籌備處辦理公司設立登記
      ，利息二天一千元等情無訛（均詳見本院九十一年六月二十四日訊問筆錄）。
      足見茂勁公司於八十八年六月十七日經臺灣省政府建設廳核准設立登記時，其
      董事（即負責人）確登記為被告丁○○，而該公司於辦理設立登記時，就股東
      所應收之股款，股東並未實際繳納，而以申請文件表明收足之事實固堪認定。
（二）惟互核證人即被告之夫乙○○於偵查中供謂：丁○○未管公司業務，僅負責公
      司支票，登記前有陸續出資二十萬元交給丙○○，丁○○亦未參與公司設立登
      記之事，是丙○○委託胡安俊處理者等語（偵查卷第五十七頁）；於本院調查
      中更進而供承：丁○○既未實際從事公司業務，亦未出資，所有股東及會計師
      均是丙○○去找的，因當時其還在奇鋐公司擔任工程師，丙○○邀其一起出去
      開立公司，其答應後，其他股東由丙○○去找，當時其與丙○○一起共同出資
      二十萬元等情（本院九十一年六月十日訊問筆錄）；證人丙○○於偵查中證述
      ：茂勁公司八十八年六月申請設立登記，係其委託胡安俊辦理者，公司之籌備
      由其與乙○○一起處理，出資一百二十萬元亦係其與乙○○統籌收集的，由丁○○登記為負責人係因其與乙○○不方便當董事，丁○○未參與籌備，只有對
      她提到籌備的事，實際是她先生（即乙○○）在籌備，丁○○未參與公司業務
      處理等語（偵查卷第五十一頁反頁、第五十二頁），於本院調查中亦供證：茂
      勁公司實際經營者係其與乙○○，丁○○可能不知道資本額是另外去找的，但
      其與乙○○都知道，登記董事為丁○○係因當時其與乙○○尚在工作，不方便
      登記該二人名字，其不清楚籌備處在六月九日存進一百萬元，後於六月十一日
      即提領出來之事，因都是胡安俊在負責等語（本院九十一年六月二十四日訊問
      筆錄）；及證人吳肇惠於偵查中所證謂：何人辦理公司設立登記要問乙○○及
      丙○○二人，公司實際由其二人經營等情（偵查卷第三十五頁正反頁），則可
      證被告所辯伊僅係掛名負責人，既未實際負責茂勁公司之業務，而該公司辦理
      設立登記之相關事宜，亦不知情等情，應非虛詞，而足信實。是被告既未實際
      參與處理茂勁公司設立登記事宜，復無資料足證其夫即證人乙○○曾告知辦理
      之情形，是洵難僅憑其係登記負責人而遽予推測其必知悉股東所應之股款，股
      東並未實際繳納，而以申請文件表明收足之事。
（三）綜上，公訴人所舉上揭之證人吳肇惠、陳秋芬及其他書證，僅足證明茂勁公司
      於辦理設立登記時，其實際辦理者有違公司法第九條第三項之情事，但並無從
      資為被告知悉其事或與實際辦理者有犯意聯絡之證明，此外復查無其他證據證
      明被告有何公訴意旨所指之犯行，是既不能證明被告犯罪，依上揭說明，本院
      自應為被告無罪之諭知，以免冤抑。
據上論結，依刑事訴訟法第三百零一條第一項前段，判決如主文。
本案經檢察官范振中到庭執行職務。
中      華      民      國    九十一    年      七      月      九      日
                                      臺灣板橋地方法院刑事第四庭
                                          法  官  許仕楓
右正本證明與原本無異。
如不服本判決，應於判決送達後十日內向本院提出上訴狀。
                                          書記官  周百川
中      華      民      國    九十一    年      七      月     十一     日
